【裁判字號】    98,消債清,28
【裁判日期】    980831
【裁判案由】    清算事件
【裁判全文】
臺灣臺北地方法院民事裁定            98年度消債清字第28號
聲  請  人
即  債務人  甲○○
上列當事人聲請消費者債務清理清算事件，本院裁定如下：
    主  文
聲請駁回。
聲請費用由聲請人負擔。
    理  由
一、按債務人不能清償債務或有不能清償之虞者，得依本條例所
    定更生或清算程序，清理其債務，消費者債務清理條例（下
    稱消債條例）第3條定有明文。又聲請更生或清算不合程式
    或不備其他要件者，法院應以裁定駁回之，但其情形可以補
    正者，法院應定期間先命補正，復為同條例第8條所明定。
二、本件聲請意旨略以：聲請人曾於民國97年10月27日以書面向
    最大債權金融機構合作金庫銀行請求共同協商債務清償方案
    ，因合作金庫銀行表示聲請人之債務為連帶保證債務，無從
    辦理協商，而發給前置協商退件通知函。然聲請人之債務係
    85年5月繼承父親債務，及擔任胞兄王明宗、王明勝之保證
    人而來，而85年間聲請人尚就讀大學，猶不懂法律，認為繼
    承之事，長輩會妥善處理，不料事後始知必須繼承父親龐大
    債務，致聲請人甫出社會，即背負沈重之債務壓力，而有不
    能清償債務之情形，且又無法成立協商，爰依法聲請清算云
    云。經查：
(一)、聲請人主張其有上開債務，前依消費者債務清理條例之規定
    ，向最大債權金融機構合作金庫銀行申請協商後，遭該金融
    機構退件致協商不成立等情，業據聲請人提出債權人清冊、
    合作金庫銀行收受前置協商申請書之回執、前置協商退件通
    知函、財團法人金融聯合徵信中心當事人查詢個人資料（信
    用報告）回覆書等件為證，經核亦無不符，堪信為真實。
(二)、按債務人對於金融機構因消費借貸、自用住宅借款、信用卡
    或現金卡契約而負債務，在聲請更生或清算前，應提出債權
    人清冊，以書面向最大債權金融機構請求協商債務清償方案
    ，並表明共同協商之意旨，消債條例第151條第1項定有明文
    。查，依聲請人之財團法人金融聯合徵信中心當事人綜合信
    用報告觀之，聲請人於98年1月底除國內各金融機構保證他
    人借款之逾期未還金額339萬2,000元外，尚無任何國內各金
    融機構借款、退票、拒絕往來資訊，且信用卡亦無須繳款，
    足見聲請人係因保證債務，而非因消費借貸、自用住宅借款
    、信用卡或現金卡契約而負債務，則本院函詢合作金庫銀行
    有關聲請人遭該行退件之理由時，經該行函覆係因保證債務
    不納入前置協商，而以「不符合此機制申請資格」為由退件
    等語，即屬有據。況聲請人既尚有彰化縣福興鄉○○段1077
    、1128-4、1128-8、1128-9地號土地、商業型保單、機車及
    薪資收入（縱使債權人對聲請人之薪資債權強制執行，依強
    制執行法第122條之規定，亦不致造成聲請人無法維持基本
    生活），究非全無資產，是否確已達不能清償債務，終非無
    疑。從而，聲請人聲請清算，自有可議。
三、綜上所述，本件聲請人以未能達成協商且無法清償債務為由
    聲請清算，自屬無據，應屬聲請清算之要件不備，且又無從
    補正，依首揭條文之意旨，自應駁回其清算之聲請，爰裁定
    如主文。
中    華    民    國    98    年    8     月    31    日
              民事第一庭    法      官  楊晉佳
上為正本係照原本作成。
如不服本裁定，應於裁定送達後10日內，以書狀向本院提出抗告
，並繳納抗告費新臺幣1千元。
中    華    民    國    98    年    8     月    31    日
                            書  記  官  蘇炫綺


司法院資訊處製作；財團法人民間司法改革基金會備份。
